臺灣彰化地方法院刑事判決　　　　　　100年度交易字第135號
公　訴　人　臺灣彰化地方法院檢察署檢察官
被　　　告　盧梓材
上列被告因業務過失傷害案件，經檢察官提起公訴（100 年度偵
字第2990號），本院判決如下：
    主  文
盧梓材犯業務過失傷害罪，處有期徒刑貳月，如易科罰金，以新
臺幣壹仟元折算壹日。
    犯罪事實
一、盧梓材係從事鋁製品之販售，以駕駛貨車載運鋁製品為其附
    隨業務，為從事駕駛業務之人。民國99年10月29日下午6 時
    32分許，盧梓材駕駛車牌號碼3003-NF 號自用小貨車載送鋁
    製品至客戶家後，在回程途中，沿彰化縣花壇鄉田寮巷由西
    往東方向行駛，行經彰花路與田寮巷口時，本應注意車輛行
    至無號誌而無交通指揮人員指揮之交岔路口，支線道車應暫
    停讓幹線道車先行（道路交通安全規則第102 條第1 項第2
    款）及「讓」字標誌，係用以告示車輛駕駛人必須慢行或停
    車，觀察幹道行車狀況，讓幹道車優先通行後認為安全時，
    方得續行之標誌（道路交通標誌標線號誌設置規則第59條）
    ，而當時天候晴朗、柏油路面乾燥、無缺陷、無障礙物、視
    距良好，並無不能注意之情事，竟疏未注意路口前有「讓」
    字標誌，未減速慢行或停車讓幹道車先行即貿然前進，適有
    陳正峰駕駛車牌號碼MQ8-636 號重型機車，亦疏未注意機車
    行經無號誌之交岔路口均應減速慢行，作隨時停車之準備（
    道路交通安全規則第93條第1 項第2 款），沿彰花路由南往
    北方向行駛，亦行至該路口，陳正峰所駕重型機車左側車身
    因此遭自用小貨車右前車頭撞擊，致陳正峰人車倒地，在路
    面滑行一段距離後，連人帶車跌落路旁稻田內，而受有左脛
    骨、腓骨開放性、粉碎性骨折、胸壁挫傷併左側第5 、6 、
    7 肋骨骨折及右側第6 肋骨骨折、左上臂挫瘀傷、左小腿骨
    折、左小腿左腳皮膚壞死等傷害。盧梓材肇事後即報警處理
    ，於有偵查犯罪職權之公務員發覺其犯罪前，主動在肇事現
    場向警員坦承其為肇事人，而自願接受裁判。
二、案經陳正峰訴由彰化縣警察局彰化分局報請臺灣彰化地方法
    院檢察署檢察官偵查起訴。
    理  由
一、證據能力之說明：
(一)、按被告以外之人於審判外之言詞或書面陳述，除法律有規定
    者外，不得作為證據；被告以外之人於偵查中向檢察官所為
    之陳述，除顯有不可信之情況者外，得為證據；被告以外之
    人於審判外之陳述，雖不符前4 條之規定，而經當事人於審
    判程序同意作為證據，法院審酌該言詞陳述或書面陳述作成
    時之情況，認為適當者，亦得為證據。當事人、代理人或辯
    護人於法院調查證據時，知有第159 條第1 項不得為證據之
    情形，而未於言詞辯論終結前聲明異議者，視為有前項之同
    意，刑事訴訟法第159 條第1 項、第159 條之1 第2 項、第
    159 條之5 分別定有明文。又刑事訴訟法第159 條之5 立法
    意旨在於傳聞證據未經當事人之反對詰問予以核實，原則上
    先予排除，惟若當事人已放棄反對詰問權，於審判程序中表
    明同意該等傳聞證據可作為證據；或於言詞辯論終結前未聲
    明異議，基於尊重當事人對傳聞證據之處分權，及證據資料
    愈豐富，愈有助於真實發見之理念，且強化言詞辯論主義，
    使訴訟程序得以順暢進行，上開傳聞證據亦均具有證據能力
    。經查：關於證人即告訴人陳正峰於警詢時或偵訊時之陳述
    ，被告對此均不爭執其證據能力，復經本院認其作成之情形
    並無不當之處，經審酌後認為適當，故告訴人陳正峰前開審
    判外之陳述亦得為證據。
(二)、另本案認定事實所引用之卷內其餘卷證資料，均與本案事實
    具有自然關聯性，且查無事證足認有違背法定程序或經偽造
    、變造所取得之情事，亦無刑事訴訟法第159 條之4 之顯有
    不可信之情況與不得作為證據之情形，被告對此部分之證據
    能力皆不爭執，均可認有證據能力。
二、認定犯罪事實所憑之證據及理由：
    訊據被告盧梓材於本院審理時，對於上述犯罪事實均坦承不
    諱（本院卷100 年12月6 日審理筆錄參照），核與證人即被
    害人陳正峰於警詢、偵訊時所證述之行進方向相符（偵卷第
    7 至8 頁、警卷第7 至10頁），復有道路交通事故調查報告
    表(一)、(二)、道路交通事故現場圖暨現場照片（警卷第10至12
    頁、第17至21頁）、肇事地點白天照片（本院卷第13至14頁
    ）在卷可憑，足認被告自白與事實相符。關於兩車之撞擊點
    ，依證人廖勝富警員於本院審理時證稱：「我當場研判應該
    也就如同被告所說的，第一時間的撞擊點應該是在右前方的
    保險桿那裡，因為那邊有新的擦撞痕跡及擋風玻璃有點裂。
    應該是機車被撞到的時候，機車騎士的頭戴安全帽去撞到貨
    車的擋風玻璃，機車倒地以後，因為地勢有點高低不平，機
    車刮地往右前方滑行到稻田裡面了。（法官問：是否你有比
    對機車的那個部位是撞擊點？）答：在現場我們有發現機車
    的左側車身那邊有明顯被撞擊的痕跡，與刮地痕不同（警卷
    第20頁照片編號8 ），顯示機車左側車身的塑膠板應該是被
    撞擊掉落了」（本院卷第41頁背面），而照片亦顯示被告所
    駕貨車之右前方保險桿處有擦痕（警卷第19頁），且擋風玻
    璃右半部龜裂的情形較為嚴重（警卷第18頁），告訴人陳正
    峰所駕機車左側車身塑膠板整片掉落（警卷第20頁），是證
    人證人廖勝富警員之證詞確屬有據，應可採信。至告訴人陳
    正峰質疑是貨車車頭正面直接撞到機車，而不是右前方之保
    險桿云云，然執行搜證之廖勝富警員並未提到貨車之車頭正
    面有任何受損情形，照片亦顯示貨車正面大致完好（警卷第
    18頁），貨車擋風玻璃的龜裂痕跡雖然從右前方延申到貨車
    正前方，但右半部之受損情形較為嚴重，可推測第一時間撞
    擊處應接近右半部，故告訴人陳正峰此部分之說法欠缺客觀
    跡證足以佐證，未可採信。至於被告行車是否有開大燈？查
    本件車禍發生於99年10月29日下午6 時32分，而該日之日落
    時間為下午5 時21分，有中央氣象局網站公告之「日出日沒
    時刻表」可參（本院卷第52頁），是本案事故發生時，天色
    應屬夜間狀況，證人廖勝富警員於本院審理時證稱：「該處
    是鄉○○○○路邊，即使有路燈也不會很亮」（本院卷第41
    頁背面）、「（法官問：你是否有跟雙方確認過，他們是否
    有開燈？）答：我沒有跟他們確認，但是按照常理推斷在10
    月底6 點多天色應該已經很暗了，他們如果不開燈的話，可
    能看不清楚路況」（本院卷第42頁），被告於本院準備程序
    及審理時均陳稱自己有開大燈行駛，與一般經驗法相符，告
    訴人陳正峰於本院審理時雖指稱被告沒有開大燈行進，然依
    當時天色昏暗之程度而言，如果被告不開燈，恐怕被告需以
    極慢的速度前進，始能分辨前方道路狀況繼續向行，如此與
    告訴人陳正峰發生碰撞之衝撞力量自屬有限，是否足以使機
    車左側車身塑膠板整片掉落（警卷第20頁下方照片參照），
    尚屬可疑，是本院認不能依告訴人陳正峰此部分之指述，逕
    認被告確實沒有開大燈行駛。而被告自稱其是在開啟大燈下
    行駛，其前方視距應屬正常，則依規定，車輛行至無號誌而
    無交通指揮人員指揮之交岔路口，支線道車應暫停讓幹線道
    車先行，此觀道路交通安全規則第102 條第1 項第2 款定有
    明文。又按「讓」字標誌，係用以告示車輛駕駛人必須慢行
    或停車，觀察幹道行車狀況，讓幹道車優先通行後認為安全
    時，方得續行之標誌，此於道路交通標誌標線號誌設置規則
    第59條亦規定甚明。查當時天候晴朗、柏油路面乾燥、無缺
    陷、無障礙物、視距良好，有道路交通事故調查報告表(一)可
    資參照（警卷第11頁），客觀上並無不能注意之情事，然被
    告竟未注意其所行道路方向設有「讓」字標誌，屬於支線道
    ，未依前揭道路交通安全規則及道路交通標誌標線號誌設置
    規則之規定減速慢行，或停車讓幹道車先行，即貿然前進，
    致與告訴人陳正峰所騎之機車發生碰撞，足證被告確有過失
    。至告訴人陳正峰騎駛在幹道上，如能減速慢行，觀察路口
    狀況後再通過，亦可避免車禍之發生，而道路交通安全規則
    第93條第1 項第2 款亦規定：「車輛行經無號誌之交岔路口
    均應減速慢行，作隨時停車之準備」，顯見告訴人陳正峰也
    有違反此部分之注意義務，而同有過失，然不能因告訴人陳
    正峰之過失而解免被告之刑事責任。且告訴人陳正峰行駛於
    幹道上，其路權優先於被告，從而被告之過失應大於告訴人
    陳正峰。本件車禍肇事原因，送請臺灣省彰化縣區車輛行車
    事故鑑定委員會鑑定結果認為：「一、盧梓材駕駛3003-NF
    自用小貨車行經設有讓字標誌之無號誌交岔路口，支道車未
    暫停讓幹道車先行，為肇事主因。二、陳正峰駕駛MQ8-636
    號普通重刑機車行經無號誌交岔路口，未減速慢行，作隨時
    停車之準備，為肇事次因」，有該會100 年11月21日彰鑑字
    第1005602862號函文暨附鑑定意見書1 份附卷可憑（參見本
    院卷第48至51頁），亦同此認定。告訴人陳正峰遭被告貨車
    撞擊後，受有左脛骨、腓骨開放性、粉碎性骨折、胸壁挫傷
    併左側第5 、6 、7 肋骨骨折及右側第6 肋骨骨折、左上臂
    挫瘀傷、左小腿骨折、左小腿左腳皮膚壞死等傷害，則有秀
    傳社團法人秀傳紀念醫院診斷證明書兩份可資參佐（警卷第
    16及17頁），告訴人陳正峰之傷害既係因本件車禍而造成，
    是其受傷與被告之過失駕駛行為間應具有相當因果關係。綜
    上，本案事證已臻明確，被告上揭過失傷害之犯行，堪以認
    定，應依法論科。
三、論罪科刑：
    按刑法上所謂業務，係指個人基於其社會地位繼續反覆所執
    行之事務，包括主要業務及其附隨之準備工作與輔助事務在
    內，最高法院89年度台上字第8075號著有判例可參。查被告
    於本院審理時自述：「我是公司的老闆，當天員工已經下班
    了，所以我親自把貨物，就是一些鋁製品，送去客戶家，然
    後在回來的途中發生這件車禍」（本院100 年12月6 日審理
    筆錄參照），足認被告之駕駛行為乃係其所營事業之附隨業
    務，應為從事駕駛為業務之人，是核被告所為，係犯刑法第
    284 條第2 項前段之業務過失傷害罪。被告於肇事後，在未
    經有偵查權之機關或公務員發覺為犯嫌前，向到場處理本件
    車禍之彰化縣警察局交通警察隊員林分隊警員陳明其為肇事
    者及肇事經過等情，業據證人廖勝富警員於本院審理時證述
    在卷（本院卷第41頁），足認被告係自首而接受裁判，故依
    刑法第62條前段規定減輕其刑。爰審酌被告未有犯罪前科，
    有臺灣高等法院被告前案紀錄表1 份在卷可參，素行尚佳；
    並斟酌被告以駕駛為附隨業務之情形、本案之過失程度（支
    道車未讓幹道車先行）、告訴人陳正峰所受身心傷害及勞動
    能力之損失非輕、被告已就告訴人陳正峰車損部分先行賠償
    （參本院卷第33頁所附調解筆錄），然就告訴人陳正峰身體
    、精神及工作能力受損部分，因雙方所提出之和解金額，及
    對肇事原因之認知差距過大而無法達成和解，暨參酌被告之
    家境小康、智識程度（國小畢業）及坦承犯行之犯後態度等
    一切情狀，爰量處如主文所示之刑，並諭知易科罰金之折算
    標準，以示懲戒。
據上論斷，應依刑事訴訟法第299 條第1 項前段，刑法第284 條
第2 項前段、第62條前段，刑法施行法第1 條之1 第1 項、第2
項前段，判決如主文。
本案經檢察官賴志盛到庭執行職務。
中    華    民    國  100    年    12    月    20    日
                  刑事第七庭         法  官  黃玉齡
以上正本證明與原本無異。
如不服本判決，應於收受判決後10日內向本院提出上訴書狀，並
應敘述具體理由；其未敘述上訴理由者，應於上訴期間屆滿後20
日內向本院補提理由書（均須按他造當事人之人數附繕本「切勿
逕送上級法院」）。
告訴人或被害人對於判決如有不服具備理由請求檢察官上訴者，
其上訴期間之計算係以檢察官收受判決正本之日期為準。
中    華    民    國  100    年    12    月    20    日
                                     書記官  黃鏽金
附錄論罪科刑法條：
中華民國刑法第284條
(1)因過失傷害人者，處6月以下有期徒刑、拘役或5百元以下罰
   金，致重傷者，處1年以下有期徒刑、拘役或5百元以下罰金
   。
(2)從事業務之人，因業務上之過失傷害人者，處1年以下有期徒
  刑、拘役或1千元以下罰金，致重傷者，處3年以下有期徒刑、
  拘役或2千元以下罰金。